臺灣臺北地方法院民事判決　　　　　　 96年度重訴字第139號
原　　　告　甲○○
　　　　　　乙○○
上2人共同
訴訟代理人　王福民律師
被　　　告　丁○○　　現於臺北.
　　　　　　　　　　　　樓(現羈押土城看守所)
上列當事人間侵權行為損害賠償事件，本院於民國96年6月4日言
詞辯論終結，判決如下：
    主  文
被告應給付原告甲○○新臺幣貳佰肆拾陸萬玖仟陸佰零貳元，及
自民國九十六年二月一日起至清償日止，按年息百分之五計算之
利息。
被告應給付原告乙○○新臺幣貳佰貳拾陸萬肆仟佰肆拾元，及
自民國九十六年二月一日起至清償日止，按年息百分之五計算之
利息。
原告其餘之訴駁回。
訴訟費用由被告負擔百分之七十七，原告甲○○負擔百分之二十
，餘由原告乙○○負擔。
本判決第一項於原告甲○○以新臺幣捌拾萬元供擔保後，得假
執行。
本判決第二項於原告乙○○以新臺幣柒拾陸萬元供擔保後，得假
執行。
原告其餘假執行之聲請駁回。
    事實及理由
一、原告主張：被告丁○○於民國95年7月13日晚間11時20分許
    ，在原告甲○○之夫、乙○○之子即其友人丙○○位於臺北
    市○○區○○街32之1號2樓住處，因酒後與丙○○發生口角
    爭執，丙○○先取住處之水果刀刺傷丁○○胸部（5公分）
    、頸部（2公分）及背部（4公分），丁○○則自後勒住丙○○奪刀後，丙○○對其不法侵害已經過去，竟基於殺人之故
    意，持刀刺殺丙○○之胸部、腹部等人體要害部位共18刀，
    致使丙○○因全身銳創並因胸廓單一致命刺創引起右側血胸
    、呼吸性休克死亡。原告甲○○係丙○○之妻、原告乙○○
    係丙○○之母，乙○○並因而支出殯葬費用新臺幣（下同）
    311,400元，且丙○○對原告甲○○、乙○○負有扶養義務
    ，自應由加害人即被告分別賠償1,694,775元、153,028元。
    又伊等因遭此喪夫、喪子之痛，精神上之痛苦實非筆墨所得
    形容，併請求被告賠償伊等精神慰撫金各2,000,000元。爰
    依侵權行為法則，提起本訴等情。並聲明：(一)被告應賠償原
    告甲○○3,694,775元及自起訴狀繕本送達翌日起至清償日
    止按年息5%計算之利息。(二)被告應賠償原告乙○○2,464,42
    8元及自起訴狀繕本送達翌日起至清償日止按年息5%計算之
    利息。(三)願供擔保請准宣告假執行。
二、被告於言詞辯論到庭就原告所主張之事實及提出之證據均不
    爭執，請本院依法判決。
三、查，被告於95年7月13日晚間11時20分許，在原告甲○○之
    夫、乙○○之子即其友人丙○○位於臺北市○○區○○街32
    之1號2樓住處，因酒後與丙○○發生口角爭執，丙○○先取
    住處之水果刀刺傷丁○○胸部（5公分）、頸部（2公分）及
    背部（4公分），丁○○則自後勒住丙○○奪刀後，丙○○
    對其不法侵害已經過去，竟基於殺人之故意，持刀刺殺丙○○之胸部、腹部等人體要害部位共18 刀，致使丙○○因全
    身銳創並因胸廓單一致命刺創引起右側血胸、呼吸性休克死
    亡等情，有卷附本院95年度重訴字第143號、臺灣高等法院
    96年度上訴字第1193號刑事判決各1份可憑（見本院卷第32
    至34頁、第72至74頁），並為被告所不爭執，視同自認（民
    事訴訟法第280條第1項規定參照），堪信為真。並經本院依
    職權調閱臺灣臺北地方法院檢察署95年度偵字第15103號偵
    查卷宗、本院95年度重訴字第143號刑事重大案件卷宗、臺
    灣高等法院96年度上訴字第1193號刑事卷宗影印卷證（影印
    卷3宗外放）核閱無誤，且經提示被告表示無意見。足見被
    告上列不法行為，與丙○○死亡間，顯具有相當因果關係至
    明。
四、本件應審究者為：原告請求殯葬費、扶養費、精神慰撫金之
    金額是否允當？茲分別論述如下：
(一)、殯葬費部分：
    按不法侵害他人致死者，對於支出醫療及增加生活上需要之
    費用或殯葬費之人，亦應負損害賠償責任，民法第192條第1
    項定有明文。查，原告乙○○係丙○○之母（見本院卷第12
    頁之戶籍謄本），其為於丙○○死亡後辦理喪葬事宜支出殯
    葬費311,400元等情，有卷附統一發票、治喪明細表可參（
    見本院卷第16頁），核屬必要費用之支出，且為被告所不爭
    執（見本院卷第76頁反面至第77頁），視同自認（民事訴訟
    法第280條第1項規定參照）。是原告乙○○主張被告應賠償
    其支出之殯葬費用311,400元，於法有據，應予准許。
(二)、扶養費用部分：
  1.按被害人對於第三人負有法定扶養義務者，加害人對於該第
    三人亦應負損害賠償責任，民法第192條第2項定有明文。又
    受扶養權利者，以不能維持生活而無謀生能力者為限；前項
    無謀生能力之限制，於直系血親尊親屬不適用之，此為同法
    第1117條第1項、第2項所明定。換言之，即直系血親尊親屬
    受扶養者，仍須以不能維持生活者為限（最高法院86年台上
    字第3173號、同院87年度台上字第1696號判決意旨參照）。
  2.查，原告甲○○係丙○○之妻（見本院卷第8至12頁之經海
    基會證明福州市公證處公證之福州市民政局結婚證書、戶籍
    謄本），其為家庭主婦，查無財產，且無工作，足見其所有
    之財產不足以維持生活，故其請求被告賠償扶養費用，核屬
    有據。準此，本院審酌甲○○67年2月20日生（見上開結婚
    證書），現年29歲，而被害人丙○○為44年4月1日生（見上
    開戶籍謄本），死亡時年51歲，依我國現行勞動基準法之規
    定，丙○○如存活則將可再工作達9年而扶養原告甲○○，
    但原告甲○○係大陸配偶而無法存臺工作，是原告甲○○僅
    能由被害人扶養。依95年度綜合所得稅之配偶標準扣除額為
    92,000元（財政部94年12月29日臺財稅第9404585930號函釋
    ，見本院卷第15頁），扣除中間利息之霍夫曼係數表為
    7.00000000（年別單利5%複式霍夫曼係數表，見本院卷第78
    頁），是丙○○對其所負扶養費用為669,602元（計算式：
    92,000×7.0 0000000（扣除霍夫曼中間利息）≒669,602
    ，元以下4捨5入）為允當。至其逾此所為請求，即非有據，
    應予駁回。
  3.次查，原告乙○○係丙○○之母（見本院卷第12頁之戶籍謄
    本），其為家庭主婦僅有供住宅使用之房屋一戶（見本院卷
    第37頁之稅務電子閘門財產所得調件明細表），足見其所有
    之財產不足以維持生活，故其請求被告賠償扶養費用，核屬
    有據。準此，本院審酌乙○○19年9月2日生（見95年度偵字
    第15103號偵查卷節本第1頁之臺北市政府警察局萬華分局漢
    中街派出所相驗案件初步調查報告表），現年76歲又9個月
    ，係已滿70歲之直系血親尊親屬，依95年度綜合所得稅之標
    準扣除額為115,500元（財政部94年12月29日臺財稅第94045
    85930號函釋，見本院卷第15頁），其平均餘命有10.17年（
    93年度臺閩地區簡易生命表參照，見本院卷第17頁），扣除
    中間利息之霍夫曼係數表為7.00000000（年別單利5%複式霍
    夫曼係數表，見本院卷第78頁），而原告乙○○之扶養義務
    人含丙○○共有6人，是丙○○對其所負扶養費用為152,940
    元（計算式：115,500×7.00000000（扣除霍夫曼中間利息
    ）÷6≒152,940，元以下4捨5入）為允當。至其逾此所為請
    求，即非有據，應予駁回。
(三)、精神慰撫金部分：
  　按不法侵害他人致死者，被害人之父、母、子、女及配偶，
    雖非財產上之損害，亦得請求賠償相當之金額，民法第194
    條定有明文。查，被告與丙○○為朋友，因酒後與丙○○發
    生口角爭執、竟奪刀刺殺丙○○致死；而丙○○為成年人，
    原告甲○○、乙○○分別係丙○○之妻、母，各正值壯年、
    老年之際，竟突遭此喪夫、喪子之痛，其身心之創痛實難言
    喻，本院審酌上情及原告甲○○為高中二年級肄業，為丙○○之大陸配偶，在臺灣不能工作、原告乙○○年逾76歲、以
    及兩造之經濟狀況（見本院卷第36至47頁、第66至71頁之稅
    務電子閘門財產所得調件明細表），認原告甲○○、乙○○
    請求精神慰撫金各均以1,800,000元為適當。至其等逾此所
    為請求，即非有據，應予駁回。
(四)、末按，給付無確定期限者，債務人於債權人得請求給付時，
    經其催告而未為給付，自受催告時起，負遲延責任。其經債
    權人起訴而送達訴狀，或依督促程序送達支付命令，或為其
    他相類之行為者，與催告有同一之效力；遲延之債務，以支
    付金錢為標的者，債權人得請求依法定利率計算之遲延利息
    ；應付利息之債務，其利率未經約定，亦無法律可據者，週
    年利率為5%，民法第229條第2項、第233條第1項前段、第20
    3條復分別著有明文。本件原告對於被告之侵權行為損害賠
    償請求權，係屬於給付未有確定期限之金錢債權，揆諸前述
    規定，原告主張被告應自起訴狀繕本送達被告之翌日，即96
    年2月1日起，加給按年息5%計算之法定遲延利息，此有送達
    證書在卷足憑（見本院卷第26頁），於法尚無不合。
五、從而，原告甲○○、乙○○依侵權行為法則，訴請被告應各
    賠償2,469,602元、2,264,340元，及各加計自民事起訴狀繕
    本送達翌日即96年2月1日起算之法定遲延利息，核屬有據，
    為有理由，應予准許。至其等逾此所為請求，即無理由，應
    予駁回。
六、原告陳明願供擔保，聲請宣告假執行，經核原告勝訴部分，
    合於法律規定，爰分別酌定相當之擔保金額宣告之；原告其
    餘假執行之聲請，因訴之駁回而失所依據，不予准許。
七、本件事證已臻明確，兩造其餘攻擊或防禦方法，經本院審酌
    後，認均與本件之結論無涉，茲不再一一論述，併予敘明。
八、據上論結，本件原告之訴為一部有理由，一部無理由，並依
    民事訴訟法第79條、第85條第1項但書、第390條第2項，判
    決如主文。
中　　華　　民　　國　　96　　年　　6 　　月　　14　　日
                  民事第三庭    法　官　曾啟謀
以上正本係照原本作成
如對本判決上訴，須於判決送達後20日內向本院提出上訴狀
中　　華　　民　　國　　96　　年　　6 　　月　　14　　日
                       　　　　 書記官　王月伶
